臺灣高等法院民事裁定　　　　　　　　　96年度抗字第2072號
抗　告　人　乙○○
上列抗告人就相對人台北縣中和地區農會、甲○○間拍賣抵押物
強制執行聲明異議事件，對於中華民國96年9月17日台灣板橋地
方法院95年度執字第24169號裁定，提起抗告，本院裁定如下：
    主  文
抗告駁回。
抗告費用新台幣一千元由抗告人負擔。
    理  由
一、抗告人於原法院聲明異議及本院抗告意旨略以：
  (一)伊與債務人甲○○係夫妻，原法院95年度執字第24169號拍
    賣抵押物強制執行事件（下稱系爭執行事件）所查封之門牌
    號碼台北縣中和市○○路139之4號房屋及其基地（下稱系爭
    房地），雖登記於債務人甲○○名下，然甲○○於民國95年
    2月7日留便條紙在梳妝臺後，即不知去向。系爭房地係伊與
    二子居住其內，依強制執行法第15條、民法第10條及非訟事
    件法第109條之規定，伊為系爭房地之占有人及法定管理人
    。原法院及債權人台北縣中和地區農會（下稱中和農會）於
    強制執行系爭房地時，並未合法通知系爭房屋之法定管理人
    ，未依強制執行法第48之2條之規定，通知其家屬或鄰右之
    有辨別事理能力者到場，全由原法院及中和農會私相授受，
    其強制執行程序違法。
  (二)伊為系爭房地之法定管理人，有排除強制執行之權利。另強
    制執行法第99條第1項規定，應解除占有者，指現為債務人
    占有或於查封後為第三人占有者，始能適用，而伊為系爭房
    地之法定管理人，並非於系爭房屋查封後為第三人占有者，
    自不能適用該條項之規定，原法院欲解除伊之占有，於法未
    合。
二、按不動產物權，依法律行為而取得者，非經登記，不生效力
    ，民法第758條明文規定。次按第三人就執行標的物有足以
    排除強制執行之權利者，得於強制執行程序終結前，向執行
    法院對債權人提起異議之訴；如債務人亦否認其權利時，並
    得以債務人為被告，強制執行法第15條復有明文。而「強制
    執行法第15條，所謂就執行標的物有足以排除強制執行之權
    利者，係指對於執行標的有所有權、典權、留置權、質權存
    在情形之一者而言。占有，依民法第940條之規定，不過對
    於物有事實上管領之力，自不包含在內」（最高法院44年台
    上字第721號判例參照)。再按債務人應交出之不動產，現為
    債務人占有或於查封後為第三人占有者，執行法院應解除其
    占有，點交予買受人或承受人；如有拒絕交出或其他情事，
    得請警察協助，強制執行法第99條第1項明文規定。又強制
    執行法第99條及第124條所定債務人，包括為債務人之受僱
    人、學徒或與債務人共同生活而同居一家之人，或基於其他
    類似之關係，受債務人指示而對之有管領之力者在內。辦理
    強制執行事件應行注意事項第57點復有明文。
三、經查：
  (一)依卷附之土地及建物登記簿謄本所示（見執行卷第16頁至第
    17頁），系爭房地係登記為債務人甲○○所有，於93年10月
    18日設定本金最高限額抵押權新台幣（下同）252萬元予債
    權人中和農會。則債權人中和農會既為抵押權人，其依法聲
    請拍賣抵押物即系爭房地，自無不合。
  (二)抗告人雖主張伊為債務人甲○○之配偶，甲○○不知去向，
    依民法第10條、非訟事件法第109條之1之規定，伊為系爭房
    地之法定管理人，有可排除強制執行之權利云云。然縱認抗
    告人為系爭房地之法定管理人，且事實上居住於系爭房地之
    內，惟此管理行為、或事實上之占有狀態，均與所有權、典
    權、留置權、質權之權利性質不同，仍不得排除強制執行。
    抗告人上開主張，殊無可採。
  (三)又系爭房地經原法院執行拍賣程序，於96年5月22日由買受
    人劉堉華得標，嗣經原法院核發96年6月8日板院輔95執公24
    169字第028356號不動產權利移轉證書在案，系爭房地之所
    有權業由買受人劉堉華取得。且原法院之拍賣公告上載明「
    拍定後點交」（見執行卷第191頁），是原法院依法應將系
    爭房地點交予買受人劉堉華。本件原法院依買受人之聲請，
    於96年6月20日核發自動履行執行命令，限債務人於文到15
    日內，將系爭房地自行點交予買受人，又於96年8月23日至
    現場履勘，因房屋內物品均未搬遷，故再定一個月履行期，
    限債務人及家屬應於期限內自動履行，並告知逾期即由原法
    院強制點交等情，有執行命令及履勘筆錄可參（見執行卷第
    251頁、第277頁），而抗告人為債務人甲○○之配偶，屬與
    債務人甲○○共同生活而同居一家之人，依前揭強制執行法
    第99條第1項、辦理強制執行事件應行注意事項第57點之規
    定，原法院限期自動履行，並告知逾期將解除債務人甲○○
    及家屬即抗告人之占有，將系爭房地點交予買受人取得，於
    法並無不合，自難認有何違法之處。
  (四)至有關原法院執行程序有無合法通知抗告人或其家屬一節，
    因就此強制執行方法或應遵守之程序，抗告人縱有不服，亦
    僅得於強制執行程序終結，依強制執行法第12條規定為聲請
    或聲明異議。茲該強制執行程序既因拍定及核發權利移轉證
    書而終結，抗告人就此之指摘，不論是否屬實，均非有據。
  (五)綜上，本件抗告人聲明異議，並無理由，原法院裁定駁回其
    異議，核無違誤。抗告意旨指摘原裁定不當，求予廢棄，即
    非有據，應予駁回。
四、據上論結，本件抗告為無理由，爰裁定如主文。
中　　華　　民　　國　　96　　年　　12　　月　　25　　日
                    民事第十六庭
                        審判長法　官  沈方維
　　　　　　　　　　　        法　官　湯美玉
　　　　　　　　　　　        法　官　呂淑玲
正本係照原本作成。
本裁定除以適用法規顯有錯誤為理由，並經本院許可外，不得再
抗告。如提起再抗告，應於收受後10日內委任律師為訴訟代理人
向本院提出再抗告狀。並繳納再抗告費新台幣１千元。
中　　華　　民　　國　　96　　年　　12　　月　　25　　日
　　　　　　　　　　　　　　　書記官  明祖全
